臺灣臺中地方法院刑事判決　　　　　　　　　　　　九十三年度訴字第一六五五號
　　公　訴　人　臺灣臺中地方法院檢察署檢察官
　　被　　　告　甲○○
右列被告因妨害自由案件，經檢察官提起公訴（九十三年度撤緩偵字第三四號），被
告於準備程序中就被訴事實為有罪之陳述，經詢問公訴人、被告之意見後，本院合議
庭裁定由受命法官獨任進行簡式審判程序，茲判決如左：
    主  文
甲○○共同以非法方法，剝奪人之行動自由，累犯，處有期徒刑肆月，如易科罰金，
以參佰元折算壹日。
    事  實
一、甲○○前於民國（下同）九十年間，因賭博罪，經本院臺中簡易庭於九十年五月
    三十一日以九十年度中簡字第九六五號判處有期徒刑三月確定，於九十年八月二
    日易科罰金執行完畢。緣於八十九年八月底某日，陳文乾（經臺灣高等法院臺中
    分院於九十一年度上訴字第一九一一號判處有期徒刑一年七月確定）在邱惶徑所
    經營位於臺中縣豐原市○○街六十九號之「十九洞撞球場」內，受邱惶徑之委託
    向乙○○索討新台幣（下同）一百二十四萬元，並由邱惶徑當場交付發票人為乙
    ○○、面額分別為七十五萬元及十九萬元之支票各一紙、十五萬元之支票二紙共
    四紙予陳文乾，陳文乾乃覓得甲○○、不詳姓名年籍綽號「阿添」之成年男子及
    另外二名不詳姓名年籍之成年男子，共同駕一部ＢＭＷ七三五型白色自用小客車
    ，積極尋找乙○○，於八十九年九月二十七日晚上八時許，在臺中市○○區○○
    路一二三號之「劍鳴接骨所」發現乙○○，陳文乾、甲○○等人見機不可失，即
    共同基於妨害自由之犯意聯絡，分由其中二名男子在外接應，而由陳文乾、甲○
    ○、綽號「阿添」及另一名男子等四人，進入「劍鳴接骨所」內，陳文乾旋向乙
    ○○告以：他們老大「志強」叫伊等來要錢的，要跟他們走，及去他們老大那裏
    等語，乙○○不從，甲○○及綽號「阿添」分別自左右肩架住正在接受診療之乙
    ○○，陳文乾則拉著乙○○胸口，強行將乙○○押至其所有之車牌號碼ＬＥ－五
    一六八號賓士自用小客車內（下稱賓士車），由甲○○駕車，陳文乾及另外一名
    男子則分坐後座之左右，將乙○○控制於中間位置，坐於後座之陳文乾及另一名
    男子即持預先準備之膠帶矇住乙○○之雙眼，以此非法剝奪乙○○之行動自由，
    載至不知內情之何金生位於臺中縣神岡鄉○○路八三號之「建昇租車行」以處理
    債務問題，甲○○則在附近之天橋下車先行離開，後續債務之解決則由陳文乾等
    人處理。
二、案經乙○○告訴臺中縣警察局豐原分局及內政部警政署刑事警察局偵二隊報請臺
    灣臺中地方法院檢察署檢察官偵查起訴。
    理  由
一、訊據被告甲○○對右揭事實，業於本院準備及簡式審判程序中坦承不諱，其稱：
    有與陳文乾進入「劍鳴接骨所」，將告訴人乙○○架出來到乙○○的車上，並由
    其駕駛乙○○所有之賓士車，至臺中縣豐原市某天橋下等情綦詳（見本院卷第五
    九、六五、六六頁），並經告訴人乙○○指述稱：陳文乾夥同甲○○及另外三名
    不詳姓名年籍之成年男子，分由其中二名成年男子在外接應，分由陳文乾、甲○
    ○及另外一名成年男子等三人，進入「劍鳴接骨所」內，陳文乾旋向他告以：他
    們老大「志強」叫伊等來要錢的，要跟他們走，及去他們老大那裏等語，他原本
    不從，有二名成年男子分別自左右肩架住他，陳文乾則拉著他的胸口，強行將他
    押至其所有之賓士車內，由在外之其中一人駕車，陳文乾及另外一名成年男子則
    分坐後座之左右，將乙○○控制於中間位置，並以其所準備之膠帶蒙住乙○○雙
    眼等情甚詳（見八十九年度偵字第一七三○九號偵查卷第四十八頁反面、第四十
    九頁正面、反面八十九年十月一日、八十九年十月十八日警詢筆錄），互核與證
    人李劍鳴（即「劍鳴接骨所」之負責人）於警訊及偵查中證述：當時他在替乙○
    ○包紮，突然進來三、四名歹徒，就說來我老大那裏，二名歹徒就上前強押乙○
    ○，並強押乙○○上車之情節互核一致（見上開偵查卷第四五、一二五頁），且
    亦核與同案被告陳文乾於警訊、偵查所稱：於八十九年九月廿七日晚上進入「劍
    鳴接骨所」內之，他就告訴乙○○欠老大的錢要處理，因為乙○○在敷藥，他就
    與被告甲○○及「阿添」二人將他扶起來，帶上其之轎車購買之膠布矇住眼睛固
    定等語相符（見前開偵查卷第六十一頁正面、九十一年度他字第四六一號卷第五
    四頁），是認被告甲○○前開自白與事證吻合，堪予採信，本件被告甲○○所犯
    妨害自由之犯行明確，應依法予以論科。
二、按刑法第三百零二條之妨害自由罪，原包括私禁及以其他非法方法剝奪人之行動
    自由而言，所謂非法方法，當包括強暴脅迫等情事在內，最高法院七十四年度台
    上字第三四０四號著有判決可資參照，本件被告甲○○與陳文乾、綽號「阿添」
    及另二名姓名年籍不詳之成年男子，自「劍鳴接骨所」強押告訴人乙○○上車時
    起至其離去止，其等之目的，係使告訴人乙○○清償欠款，是被告甲○○於此期
    間內強制被害人之行為，自屬包含於妨害自由之同一意念之中，其所為雖合於刑
    法第三百零四條強制罪之情形，仍應視為剝奪行動自由之部分行為，不另論罪。
    次第：
（一）核被告甲○○與陳文乾、綽號「阿添」及另二名姓名、年籍不詳之成年男子，
      以非法方式剝奪乙○○行動自由之犯行，係犯刑法第三百零二條第一項之以非
      法方法剝奪人之行動自由罪。
（二）被告甲○○與陳文乾、綽號「阿添」及二名姓名、年籍不詳之四名成年男子間
      ，就剝奪人之行動自由之犯行，彼此間有犯意聯絡及行為分擔，應論以共同正
      犯。
（三）又被告甲○○於九十年間，因賭博罪，經本院臺中簡易庭於九十年五月三十一
      日以九十年度中簡字第九六五號判處有期徒刑三月確定，於九十年八月二日易
      科罰金執行完畢，有臺灣高等法院被告全國前案紀錄表附卷可稽，其於上開有
期徒刑執行完畢後五年內再犯本件有期徒刑以上之罪，為累犯，依刑法第四十
      七條規定，加重其刑。
（四）爰審酌被告甲○○公然於「劍鳴接骨所」內強行將告訴人押走，無視律法之存
      在，對社會風氣影響甚大，惟幸過程中並無對告訴人乙○○暴力侵害，且犯後
      坦承罪行，態度良好等一切情狀，量處如主文所示之刑，並諭知易科罰金之折
      算標準。
據上論斷，應依刑事訴訟法第二百七十三條之一第一項、第二百九十九條第一項前段
，刑法第二十八條、第三百零二條第一項、第四十七條、第四十一條第一項前段，罰
金罰緩提高標準條例第一條前段、第二條，判決如主文。
本案經檢察官丙○○到庭執行職務。
中      華      民      國      九十三    年      十     月    二十九   日
                                  臺灣臺中地方法院刑事第十二庭
                                          法  官  劉  兆  菊
右正本證明與原本無異。
如不服本判決，應於判決送達後十日內向本院提出上訴狀，上訴於臺灣高等法院臺中
分院( 須附繕本 )。
                                          書記官
中       華       民       國     九十三     年    十     月   二十九  日
附錄論罪科刑法條：
刑法第三百零二條第一項
私行拘禁或以其他非法方法，剝奪人之行動自由者，處五年以下有期徒刑、拘役或三
百元以下罰金。
